臺灣臺中地方法院臺中簡易庭民事判決  
                                   110年度中簡字第2433號
原      告  和泰產物保險股份有限公司

法定代理人  莊瑞德  
訴訟代理人  顧宇翔  
被      告  向照恩  

上列當事人間損害賠償事件，於民國110年11月4日言詞辯論終結
，本院判決如下：
    主      文
被告應給付原告新臺幣參拾參萬零柒佰元及自民國一一０年九
月二十九日起至清償日止，按年息百分之五計算之利息。
訴訟費用由被告負擔。
本判決得假執行，被告如以新臺幣參拾參萬零柒佰元為原告預供
擔保或提存，得免為假執行。
    事實及理由
一、原告起訴聲明請求被告給付原告新臺幣（下同）37萬6680元
    及利息，嗣減縮如後開聲明所示（見中簡卷第32頁），依民
    事訴訟法第255條第1項第3款規定，應予准許。
二、原告主張：被告於民國108年8月9日駕駛車牌號碼00-0000號
    車，在臺中市○○區○○路000號處，因開啟車門不當，致毀損
    原告承保訴外人廖述益所有並駕駛BCX-5589號車（下稱系爭
    車輛），系爭車輛受損嚴重，經送修理賠付費用37萬6680元
    （鈑金3萬3840元、塗裝4萬3800元、零件29萬9040元），扣
    除零件部分折舊，必要修理費用為33萬0700元。爰依保險代
    位及侵權行為之法律關係，請求被告給付33萬0700元並自起
    訴狀繕本送達翌日起加計法定遲延利息等語。並聲明：被告
    應給付原告33萬0700元及自起訴狀繕本送達翌日起至清償日
    止，按年息百分之5 計算之利息。
三、被告則以：撞到的地方是車體最堅固的地方，只有保桿壞掉
    ，為何要修理費要30幾萬元，修理項目和金額太高等語置辯
    ，答辯聲明：駁回原告之訴。
四、原告主張被告於前揭時、地駕駛車牌號碼00-0000號車，因
    開啟車門不當，過失毀損原告承保訴外人廖述益所有系爭車
    輛，致系爭車輛受有損害，原告已依保險契約給付保險金37
    萬6680元等情，業據其提出警製道路交通事故當事人登記聯
    單、本院109年度交訴字第196號刑事判決、發票、修理估價
    單、行車執照、車損照片（以上均影本）為證（見豐簡卷第
    21-55頁），並有臺中市政府警察局豐原分局函送道路交通
    事故調查卷宗影本附卷可稽（見中簡卷第69-113頁），且為
    被告所不爭執，自堪信為真實。按因故意或過失，不法侵害
    他人之權利者，負損害賠償責任；汽車、機車或其他非依軌
    道行駛之動力車輛，在使用中加損害於他人者，駕駛人應賠
    償因此所生之損害，但於防止損害之發生，已盡相當之注意
    者，不在此限，民法第184條第1項前段、第191條之2定有明
    文。被告開啟車門不當，過失毀損系爭車輛，其過失行為與
    系爭車輛受損並有相當因果關係。被告過失毀損系爭車輛之
    事實，洵可認定為真正。
五、按不法毀損他人之物者，被害人得請求賠償其物因毀損所減
    少之價額；負損害賠償責任者，除法律另有規定或契約另有
    訂定外，應回復他方損害發生前之原狀；第1 項情形，債權
    人得請求支付回復原狀所必要之費用，以代回復原狀；損害
    賠償，除法律另有規定或契約另有訂定外，應以填補債權人
    所受損害及所失利益為限，民法第196條、第213條第1、3項
    、第216條第1項分別定有明文。次按物被毀損時，被害人除
    得依民法第196條請求賠償外，並不排除民法第213條至第21
    5條之適用。依民法第196條請求賠償物被毀損所減少之價額
    ，得以修復費用為估定之標準，但以必要者為限( 例如：修
    理材料以新品換舊品，應予折舊 )。被害人如能證明其物因
    毀損所減少之價額，超過必要之修復費用時，就其差額，仍
    得請求賠償（最高法院77年度第9 次民事庭會議決議(一)參
    照）。查系爭車輛因車禍毀損支出修理費37萬6680元，其中
    鈑金3萬3840元、塗裝4萬3800元、零件29萬9040元，有發票
    及估價單在卷可稽（見豐簡卷第27-37頁）。前開零件部分
    既係以新品換舊品，自應將零件折舊部分予以扣除。系爭車
    輛係於108年4月出廠，有行車執照影本可稽（見豐簡卷第39
    頁）。依營利事業所得稅查核準則第95條第6 項規定：「固
    定資產提列折舊採用定率遞減法者，以一年為計算單位，其
    使用期間未滿一年者，按實際使用之月數相當於全年之比例
    計算之，不滿一月者，以一月計」，系爭車輛自108年4月使
    用至本件損害發生之108年8月9日，使用之期間應以5 月計
    ，其折舊扣除標準，依行政院所頒固定資產耐用年數表及固
    定資產折舊率表之規定，小型車之耐用年數為5 年，依定率
    遞減法，每年折舊369/1000，則更換零件費用29萬040元依
    上開標準計算扣除折舊額為25萬3063 元（計算方法如附表
    ），加計鈑金3萬3840元、塗裝4萬3800元（以上為工資），
    原告得請求被告賠償系爭車輛之必要修理費用為33萬0703元
    （253063元＋33840元＋43800元＝330703元）。被告雖抗辯撞
    到的地方是車體最堅固的地方，只有保桿壞掉，為何要修理
    費要30幾萬元，修理項目和金額太高云云，然觀之系爭車輛
    車損相片，系爭車輛右前方損壞相當嚴重，並非僅保險桿受
    損，且系爭車輛為出廠僅5月新車，若非實際受損，並無更
    換嶄新零件之理，復係送請原廠修理，估價單逐項列出修理
    項目、零件及金額等，應屬可取，被告並未指明何項目不應
    修理更換，空言抗辯自不足採。
六、按「被保險人因保險人應負保險責任之損失發生，而對於第
    三人有損失賠償請求權者，保險人得於給付賠償金額後，代
    位行使被保險人對於第三人之請求權。但其所請求之數額，
    以不逾賠償金額為限」，保險法第53條第1 項規定甚明。原
    告業依保險契約給付保險金33萬6680元予訴外人廖述益，訴
    外人廖述益對於被告之損害賠償請求權，於原告給付賠償金
    額之範圍，法定移轉予原告。是原告主張依保險代位及侵權
    行為之法律關係，請求被告損害賠償33萬0700 元，自於法
    有據。
七、末按「給付無確定期限者，債務人於債權人得請求給付時，
    經其催告而未為給付，自受催告時起，負遲延責任。其經債
    權人起訴而送達訴狀，或依督促程序送達支付命令，或為其
    他相類之行為者，與催告有同一之效力。」，「遲延之債務
    ，以支付金錢為標的者，債權人得請求依法定利率計算之遲
    延利息。但約定利率較高者，仍從其約定利率。」，民法第
    229條第2項、第233條第1項定有明文。原告所提民事起訴狀
    繕本於110年9月28日送達被告（送達證書見中簡卷第27頁）
    ，被告自受起訴狀送達時起負遲延責任，並應自翌日起加付
    法定遲延利息。從而，原告本於保險代位及侵權行為之法律
    關係，請求被告給付33萬0700元及自起訴狀繕本送達翌日即
    109年9月29日起至清償日止，按年息百分之5計算之利息，
    為有理由，應予准許，逾此部分之請求，為無理由，應予駁
    回。
八、本件係就民事訴訟法第427條第1項訴訟適用簡易程序為被告
    敗訴之判決，爰依民事訴訟法第389條第1項第3 款規定，依
    職權宣告假執行，並依職權宣告被告預供擔保或提存，得免
    為假執行。
九、據上論結，本件原告之訴為有理由，依民事訴訟法第436條
    第2項、第78條、第389條第1項第3款、第392條第2項，判決
    如主文。
中　　華　　民　　國　　110 　年　　12　　月　　2 　　日
                  臺灣臺中地方法院臺中簡易庭
                                  法  官  熊祥雲
以上為正本係照原本作成。
如不服本判決，應於送達後20日內，向本院提出上訴狀並表明上
訴理由，如於本判決宣示後送達前提起上訴者，應於判決送達後
20日內補提上訴理由書（須附繕本）。如委任律師提起上訴者，
應一併繳納上訴審裁判費。
中　　華　　民　　國　　110 　年　　12　　月　　2 　　日
                                  書記官  王麗麗
附表
折舊時間           金額
第1年折舊值        299,040×0.369×(5/12)=45,977
第1年折舊後價值    299,040-45,977=253,063